【裁判字號】    98,訴,1343
【裁判日期】    991222
【裁判案由】    違反貪污治罪條例等
【裁判全文】
臺灣臺南地方法院刑事判決              98年度訴字第1343號
公  訴  人  臺灣臺南地方法院檢察署檢察官
被      告  林芳正
選任辯護人  蘇暉律師
上列被告因瀆職案件，經檢察官提起公訴（98年度偵字第8825號
），本院判決如下：
    主  文
林芳正公務員洩漏關於中華民國國防以外應秘密之消息，處有期
徒刑月，如易科罰金，以新臺幣壹仟元折算壹日。
    事  實
一、林芳正為臺南縣警察局刑事警察大隊警務員，職司犯罪偵防
    等事項，乃依法令服務於地方自治團體所屬機關而具有法定
    職務權限之公務員。其明知車主性別、車主地址所在之行政
    區域等車籍資料攸關車主個人之隱私，一般民眾無法逕行查
    知，而公務員縱因公務需要得以查詢，亦負有保守秘密之義
    務，屬中華民國國防以外應秘密之資料，不得任意洩漏，竟
    僅因其友人林登源因故欲得悉車號8R-1889號自用小客車之
    車主身分，即受林登源之請託，先於民國97年11月24日上午
    10時31分許，於其位於臺南縣新營市○○路3號之辦公室內
    ，透過電腦網路連結內政部警政署網際網路應用系統之車籍
    系統，並輸入其個人之帳號、密碼查得上開車輛之車籍資料
    後，旋基於公務員洩漏國防以外之秘密消息之犯意，在上址
    辦公室內將該車輛之車主為女性、住高雄市等關於中華民國
    國防以外應秘密之消息洩漏予林登源知悉。嗣因檢警另案依
    法聲請對林登源持用之行動電話進行通訊監察，在監察過程
    中發現林登源曾與友人張明得談論上述資料，始循線查悉上
    情。
二、案經臺灣臺南地方法院檢察署檢察官自動檢舉簽分偵查起訴
    。
    理  由
一、關於證據能力之認定：
  (一)本件以下所引用具傳聞證據性質之供述證據，除證人林登源
    、張明得於偵查中具結後向檢察官所為之陳述，均業經具結
    且無顯不可信之情形存在，依刑事訴訟法第159條之1第2項
    規定，具備證據能力外；其餘之供述證據，因檢察官、被告
    林芳正及其選任辯護人於本案言詞辯論終結前，均未爭執其
    證據能力，本院審酌前開證據之作成或取得之狀況，並無非
    法或不當取證之情事，且亦無顯不可信之情況，復經本院於
    審判期日就上開證據依法進行調查、辯論，依刑事訴訟法第
    159條之5規定，均具有證據能力。
  (二)又卷附門號0000000000號行動電話之通訊監察內容譯文，係
    臺灣臺南地方法院檢察署檢察官於偵查中認有就上開行動電
    話門號進行通訊監察之必要，經本院依檢察官之聲請核發通
    訊監察書後，由執行通訊監察之機關依其通訊內容製作譯文
    ，此有本院97年聲監續字第000256號通訊監察書暨電話附表
    1份在卷可稽（本院卷一第186至187頁），是上開通訊監察
    程序核無違反法定程序之情形，其通訊內容之譯文復均屬於
    依法執行通訊監察中所取得之派生證據，且檢察官、被告及
    其選任辯護人於本院準備程序及審理時，就本院所提示之上
    揭通訊監察譯文令其表示意見時，均不否認該等譯文內容之
    合法性及真正，自得採為本案認定犯罪事實之證據。
二、上開犯罪事實，業經被告於本院審理時坦承不諱，核與證人
    即被告友人林登源於警詢、偵查中證稱伊曾請被告查詢車號
    8R-1889號自用小客車之車籍，被告查詢後曾告知伊該車車
    主是女的，高雄的等語，及證人即林登源友人張明得於警詢
    、偵查中證稱伊曾跟林登源說有1輛車很可疑，並告知林登
    源該車車號，後來林登源告訴伊該車是高雄的，不要理他等
    語均大致相符（偵(一)卷即臺灣臺南地方法院檢察署98年度偵
    字第4696號卷3第43至45頁、第55頁、第140至142頁、第159
    至160頁、第166至167頁、第172至173頁，偵(二)卷即同署98
    年度偵字第8825號卷第2頁、第5至7頁、第22至23頁）；且
    有卷附證人林登源持用之門號0000000000號行動電話與被告
    持用之門號0000000000號行動電話、臺南縣警察局刑事警察
    大隊值日室之00-0000000號電話、證人張明得持用之門號00
    00000000號行動電話於97年11月24日之通訊監察譯文表各1
    份可資佐證被告上開供述及證人林登源、張明得上開證述無
    訛（偵(二)卷第26至28頁）。此外，亦有98年4月13日警政署
    網際網路應用系統使用紀錄表（車籍系統）、97年11月份臺
    南縣警察局電腦資料查詢紀錄簿、內政部警政署98年4月21
    日警署資字第0980085980號函暨被告於97年間之簽入應用系
    統使用紀錄表（車籍系統）各1份在卷足資證明被告確曾透
    過內政部警政署網際網路應用系統之車籍系統查詢上開車輛
    之車籍資料乙事（偵(一)卷第150至151頁，臺灣臺南地方法院
    檢察署98年度偵字第4696號卷4第238至240頁，偵(二)卷第15
    至16頁），復有車號8R-1889號自用小客車之車號查詢汽車
    車籍結果列印資料1份附卷可供證明被告告知予證人林登源
    之上開事項，確屬上開車輛之車籍資料無誤（偵(二)卷第29頁
    ），堪認被告上開任意性之自白，確與事實相符，上開事實
    堪以認定。再一般人須憑內政部MOICA憑證申請成為電子公
    路監理網會員，始可查詢該自然人憑證名下之車籍資料，非
    屬電子公路監理網會員者，須輸入身分證字號、生日資料，
    始能查詢違規事項，或須輸入身分證字號、車號、監理單位
    ，始能查詢汽車欠繳燃料費用、定檢日，或須輸入身分證字
    號、車號、車種及監理單位，始能查詢動保申辦進度；亦即
    基於簡政便民之原則，一般民眾雖均得申請識別碼，透過「
    公路監理加值服務網」查詢車輛資訊，惟基於個人資料之保
    護，亦僅限於查詢無保密管制之普通性車輛資訊，包括車種
    名稱、廠牌、型式、顏色、式樣等欄位，但此等查詢結果不
    會顯示車主姓名、身分證字號、地址等個人相關隱私資料，
    須查詢時同時輸入正確之車主身分證字號，始會顯示車主名
    稱之首字、車主地址所屬之行政區域等事項等情，有交通部
    公路總局高雄區監理所99年4月23日高監車字第0990018132
    號函、中華電信股份有限公司數據通信分公司99年5月12日
    數府五字第0990000482號函各1份存卷可考（本院卷二第42
    至47頁、第100頁），足見一般人若非已得知車主之身分證
    字號，殊無可能僅憑車號任意查得車主之性別、車主地址所
    屬之行政區域等事項，上開資料自仍屬國防以外應秘密之消
    息無疑。況被告透過電腦網路連結內政部警政署網際網路應
    用系統之車籍系統查詢特定車輛之車籍資料，尚需輸入其職
    務上所取得之帳號、密碼登入系統後，始得為之，並須於使
    用後一一登簿紀錄，且任何關於查詢、列印上開資料之使用
    者及操作時間之紀錄，均可供事後檢索追查等情，有前引警
    政署網際網路應用系統使用紀錄表、臺南縣警察局電腦資料
    查詢紀錄簿、簽入應用系統使用紀錄表等附卷足憑，則以上
    開車籍資料之查詢尚以前述管制措施詳加列管，及證人林登
    源無法自行查詢而須求助於被告等情觀之，更可徵被告所查
    得之車主性別、車主地址所在之行政區域等車籍資料，確屬
    關於中華民國國防以外應秘密之消息，依法不得任意洩漏至
    明；而以被告任職警界多年，對上情自無不知之理，亦足認
    其洩漏上開消息予證人林登源知悉時，主觀上確已明知該等
    消息係屬應秘密之事項，而有洩漏該等國防以外應秘密之消
    息之故意甚明。另公訴意旨雖認上開車輛之顏色亦屬被告洩
    漏予證人林登源知悉之秘密消息，惟車輛顏色已屬一般民眾
    可經由一定之申請程序逕以車號查知之資訊乙節，有前引中
    華電信股份有限公司數據通信分公司函文可資參佐，尚難認
    此部分消息亦具有秘密性，自應將犯罪事實更正如上，附此
    敘明。綜上，本件事證明確，被告上開犯行洵堪認定，應予
    依法論科。
三、按公務員有絕對保守政府機關機密之義務，對於機密事件無
    論是否主管事務，均不得洩漏，退職後亦同；警察對於依警
    察職權行使法規定所蒐集資料之利用，應於法令職掌之必要
    範圍內為之，並須與蒐集之特定目的相符，公務員服務法第
    4條第1項、警察職權行使法第17條前段分別定有明文。又按
    刑法第132條第1項所謂「應秘密」者，係指文書、圖畫、消
    息或物品等與國家政務或事務上具有利害關係而應保守之秘
    密者而言，自非以有明文規定為唯一標準；查個人之車籍、
    戶籍、口卡、前科、通緝、勞保等資料及入出境紀錄或涉個
    人隱私或攸關國家之政務或事務，均屬應秘密之資料，公務
    員自有保守秘密之義務（最高法院91年度臺上字第3388號判
    決意旨參照）。本件被告為臺南縣警察局刑事警察大隊警務
    員，職司犯罪偵防等工作，係依法令服務於地方自治團體所
    屬機關而具有法定職務權限之人，為刑法上所稱之公務員；
    而被告告知證人林登源之車主性別、車主地址所在之行政區
    域等車籍資料，既如前述均非一般民眾可任意接觸取得之資
    料，即非屬公開性之資訊，仍具有秘密性質，依上開規定或
    判決意旨，公務員縱因公務需要得以查知上開事項，除於職
    掌範圍內使用該等資料外，自仍有保守秘密之義務，屬中華
    民國國防以外應秘密之消息。是無論被告係因線報或其他原
    因認有查詢車籍資料之必要，其原應於偵防犯罪之目的內使
    用該等查得之車籍資料，不得任意將之洩漏予與偵防犯罪公
    務無關之他人知悉，則核其上開將具有秘密性之車籍資料洩
    漏予證人林登源知悉之行為，應係犯刑法第132條第1項之公
    務員洩漏國防以外應秘密之消息罪。爰審酌被告身為職司犯
    罪偵防之警務人員，本應恪遵法令規定，竭力維護治安，杜
    絕犯罪，且明知車籍資料攸關車主個人之隱私，亦屬員警追
    查犯罪之依據，不得藉一時職務之便率加濫用，竟不思自制
    ，任將上開車籍資料洩漏予與犯罪偵防公務無關之證人林登
    源知悉，所為實屬不該，惟念被告前無類此之刑事前案紀錄
    ，有其臺灣高等法院被告前案紀錄表附卷可參，犯後亦終能
    於本院審理中坦承犯行，表現悔意，且被告係因友人請託始
    為上開犯行，未藉此圖得不法利益，復未因其所洩漏之消息
    造成實際之危害，兼衡被告之學歷、職業、家庭狀況等一切
    情狀，量處如主文所示之刑，並諭知易科罰金之折算標準，
    以示懲儆。
據上論斷，應依刑事訴訟法第299條第1項前段，刑法第132條第
1項、第41條第1項前段，判決如主文。
本案經檢察官蘇榮照到庭執行職務
中    華    民    國    99    年    12    月    22    日
                  刑事第七庭  審判長  法  官   林逸梅
                                      法  官   莊政達
                                      法  官   蔡盈貞
以上正本證明與原本無異。
如不服本判決應於收受本判決後10日內向本院提出上訴書狀，並
應敘述具體理由。其未敘述上訴理由者，應於上訴期間屆滿後20
日內向本院補提理由書狀（均須按他造當事人之人數附繕本）「
切勿逕送上級法院」。
                                      書記官   陳玉芬
中    華    民    國    99    年    12    月    22    日
附錄論罪科刑法條：
中華民國刑法第132條第1項
（洩漏國防以外之秘密罪）
公務員洩漏或交付關於中華民國國防以外應秘密之文書、圖畫、
消息或物品者，處3年以下有期徒刑。

司法院資訊處製作；財團法人民間司法改革基金會備份。
